【裁判字號】    97,易,1315
【裁判日期】    970728
【裁判案由】    竊盜
【裁判全文】
臺灣士林地方法院刑事判決              97年度易字第1315號
公  訴  人  臺灣士林地方法院檢察署檢察官
被      告  甲○○
上列被告因竊盜案件，經檢察官提起公訴（97年度偵字第8651號
），經被告於準備程序中就被訴事實為有罪之陳述，本院裁定改
進行簡式審判程序，並判決如下：
    主  文
甲○○攜帶兇器竊盜，累犯，處有期徒刑拾月。扣案之螺絲起子
壹把沒收。
    事實及理由
一、本件被告甲○○所犯非死刑、無期徒刑或最輕本刑有期徒刑
    三年以上之罪，亦非高等法院管轄第一審案件，且於準備程
    序進行中，被告先就被訴事實為有罪之陳述，經告知被告簡
    式審判程序之旨，並聽取檢察官、被告之意見後，本院裁定
    改以簡式審判程序審理，是本件之證據調查，依刑事訴訟法
    第273 條之2 規定，不受同法第159 條第1 項、第161 條之
    2 、第161 條之3 、第163 條之1 及第164 條至第170 條規
    定之限制，合先敘明。
二、本件犯罪事實如下：甲○○於民國94年間，因竊盜案件，經
    臺灣高等法院以95年度上易字第2534號判決處有期徒刑8 月
    確定，嗣經同院以96年度聲減字第2920號裁定減為有期徒刑
    4 月確定，於97年3 月8 日縮刑期滿而執行完畢。詎猶不知
    悔改，復意圖為自己不法之所有，於97年6 月27日9 時20分
    許，攜帶客觀上足供兇器使用之螺絲起子1 把，乘臺北市○
    ○區○○路4 段12巷22號1 樓乙○○住處大門未關之際，侵
    入竊取供奉於神明身上之金牌1 面（價值約新臺幣4 萬元，
    侵入住宅罪部分未據告訴），為乙○○發覺報警處理後，於
    同日時30分許，在臺北市○○區○○路4 段10巷與12巷間防
    火巷內為警查獲，並扣得上開螺絲起子1 把。
三、本件證據除引用如附件檢察官起訴書之記載外，尚有被告甲
    ○○於本院準備程序之自白為證。
四、按刑法第321 條第1 項第3 款之攜帶兇器竊盜罪，係以行為
    人攜帶兇器竊盜為其加重條件，此所謂兇器，其種類並無限
    制，凡客觀上足對人之生命、身體、安全構成威脅，具有危
    險性之兇器均屬之，且祇須行竊時攜帶此種具有危險性之兇
    器為已足，並不以攜帶之初有行兇之意圖為必要（最高法院
    79年臺上字第5253號判例參照）。查扣案之螺絲起子係金屬
    材質，質地堅硬，若持之行兇，客觀上足以對人之身體、生
    命構成威脅，具有殺傷力，顯為具有危險性之兇器。故核被
    告所為，係犯刑法321 條第1 項第3 款之攜帶兇器加重竊盜
    罪。查被告前有犯罪事實欄所載之有期徒刑執行完畢前科紀
    錄，有臺灣高等法院被告前案紀錄表在卷可稽，其於受有期
    徒刑之執行完畢後5 年內，故意再犯本案有期徒刑以上之罪
    ，依刑法第47條第1 項之規定，應論以累犯，並加重其刑。
    爰審酌被告素行不端，前已有竊盜前科，仍不知悔改，不思
    正當途徑獲取財物，復起歹念行竊，惟念及被告於偵查及本
    院審理時均坦承犯行，態度尚稱良好，且竊得財物業已返還
    被害人，犯罪所生危害尚非甚鉅等一切情狀，量處如主文所
    示之刑。扣案之螺絲起子1 把，為被告所有供其竊盜犯罪所
    用之物，業據被告供承在卷，爰依刑法第38條第1 項第2 款
    規定宣告沒收。
五、至公訴意旨另建請本院因被告屢次因犯竊盜罪經判刑確定並
    執行完畢，仍不知悔悟，一再竊取他人財物，顯有犯罪習慣
    ，應諭知被告於刑之執行前令入勞動場所強制工作，固非無
    見。惟按保安處分係針對受處分人將來之危險性所為之處置
    ，以達教化、治療之目的，為刑罰之補充制度。我國現行刑
    法採刑罰與保安處分雙軌制，係在維持行為責任之刑罰原則
    下，為協助行為人再社會化之功能，以及改善行為人潛在之
    危險性格，期能達成根治犯罪原因、預防犯罪之特別目的。
    是保安處分中之強制工作，旨在對嚴重職業性犯罪及欠缺正
    確工作觀念或無正常工作因而犯罪者，強制其從事勞動，學
    習一技之長及正確之謀生觀念，使其日後重返社會，能適應
    社會生活。竊盜犯贓物犯保安處分條例第3 條第1 項規定：
    「18歲以上之竊盜犯、贓物犯，有左列情形之一者，『得』
    於刑之執行前，令入勞動場所強制工作：一、有犯罪習慣者
    。二、以犯竊盜罪或贓物罪為常業者。」，授權法院「得」
    依具體情狀決定是否令有竊盜、贓物犯罪習慣及以犯竊盜罪
    、贓物罪為常業之被告入勞動場所強制工作，而非「必」宣
    告之，即係本於保安處分應受比例原則之規範，使保安處分
    之宣告，與行為人所為行為之嚴重性、行為人所表現之危險
    性及對於行為人未來行為之期待性相當之意旨而制定，而由
    法院視行為人之危險性格，決定應否令入勞動處所強制工作
    ，以達預防之目的（最高法院91年度臺上字第4625號判決意
    旨可資參照）。承前所述，被告除如犯罪事實欄所載，於94
    年間因犯竊盜案件，經臺灣高等法院以95年度上易字第2534
    號判決處有期徒刑8 月，嗣經減刑為有期徒刑4 月確定並執
    行完畢之竊盜前科外，更前1 次因竊盜案件經法院判處罪刑
    ，則係於87年間犯罪，由臺灣板橋地方法院以87年度易字第
    606 號判決處有期徒刑6 月，經上訴臺灣高等法院後，由臺
    灣高等法院以87年度上易字第3589號判決駁回上訴確定，並
    於89 年5月19日縮短刑期執行完畢，此有臺灣高等法院被告
    前案紀錄表在卷可查，從而，被告各次犯竊盜罪之犯罪時間
    相隔已有數年之久，尚難據此即認定被告有竊盜之犯罪習慣
    ，況其犯罪後又能坦承犯行，尚知悔悟，是依比例原則，綜
    合其所表現之危險性及對其未來之期待性等情以觀，本院因
    認宣告如主文所示之刑，與被告犯行之處罰已屬相當，並足
    收儆懲之效，尚無另宣告強制工作以預防矯治其社會危險性
    之必要，爰不諭知於刑之執行前令入勞動場所強制工作，末
    以敘明。
六、據上論斷，依刑事訴訟法第299 條第1 項前段、第273 條之
    1 第1 項、第310 條之2 、第454 條第2 項，刑法第321 條
    第1 項第3 款、第47條第1 項、第38條第1 項第2 款，判決
    如主文。
七、如不服本判決，應於判決送達後10日內，向本院提出上訴狀
    。
本案經檢察官白忠志到庭執行職務。
中    華    民    國    97    年    7     月    28    日
                  刑事第三庭法  官  梁哲瑋
以上正本證明與原本無異。
                            書記官  陳玉瓊
中    華    民    國    97    年    7     月    28    日
中華民國刑法第321條（加重竊盜罪）：
犯竊盜罪而有左列情形之一者，處6 月以上、5 年以下有期徒刑
：
一  於夜間侵入住宅或有人居住之建築物、船艦或隱匿其內而犯
    之者。
二  毀越門扇、牆垣或其他安全設備而犯之者。
三  攜帶兇器而犯之者。
四  結夥三人以上而犯之者。
五  乘火災、水災或其他災害之際而犯之者。
六  在車站或埠頭而犯之者。
前項之未遂犯罰之。


司法院資訊處製作；財團法人民間司法改革基金會備份。
